臺灣板橋地方法院交通事件裁定　　　　　　　　　　九十三年度交聲更字第一０號
　　原處分機關　臺北市交通事件裁決所
　　異　議　人　甲○○
　　即受處分人
　　　　　　　　　　　　國民
右列受處分人因違反道路交通管理處罰條例案件，對於臺北市交通事件裁決所於民國
九十二年五月十九日以北市裁三字第裁二二｜Ｃ00000000號所為之裁決處分
，聲明異議，本院於九十二年十一月二十八日以九十二年度交聲字第九三七號裁定異
議駁回，嗣異議人不服，提起抗告，經臺灣高等法院於九十三年二月五日以九十三年
度交抗字第二號裁定撤銷發回，本院更為裁定如左：
    主  文
原處分撤銷。
甲○○不罰。
    理  由
一、原處分意旨略以：異議人即受處分人甲○○於民國九十二年三月二十五日下午三
    時四十五分許，駕駛其所有之車號：ＥＳ｜八九０號營業小客車，行駛於臺北縣
    板橋市○○路與長江路交岔路口處時，因汽車已領有號牌而不依指定位置懸掛（
    後車牌置於後車窗內；裁決書誤載為領有號牌而未懸掛），經警攔停當場舉發，
    乃依道路交通管理處罰條例第十二條第一項第七款、第二項之規定，裁處罰鍰新
    臺幣五千元，並吊銷牌照。
二、異議意旨略以：因伊所駕車輛發生交通事故，致伊車後保險桿毀損脫落，而伊車
    之車牌懸掛位置係在後保險桿上，以致車牌無法懸掛，且伊無法自行修復，遂將
    車牌拆下暫置於後車窗內，不料於前往修車廠修理途中遭警攔停並掣單舉發，伊
    並非故意不依指定位置懸掛號牌，竟因此而受罰，實感冤抑，爰聲明異議，請求
    撤銷原處分等語。
三、按汽車已領有號牌而未懸掛或不依指定位置懸掛者，處汽車所有人新臺幣三千六
    百元以上一萬零八百元以下罰鍰，並禁止其行駛及吊銷牌照，道路交通管理處罰
    條例第十二條第一項第七款、第二項固分別定有明定；惟此所謂「未懸掛號牌或
    不依指定位置懸掛者」，係以有依規定懸掛之可能性為前提，倘因車輛受損或其
    他非出自於汽車所有人或駕駛人本人意願之偶發事由或突發狀況，致一時未能懸
    掛車牌或一時未能依指定位置懸掛，惟汽車所有人或駕駛人仍在意欲排除該障礙
    事由之合理時、空範圍內駕車行駛者，即應非上開規定之處罰範疇，亦即該條規
    定所欲處罰之對象，應有期待其依規定懸掛車牌之可能性者，始足當之。
四、經查，本件原處分機關即臺北市交通事件裁決所係以異議人即受處分人甲○○於
    九十二年三月二十五日下午三時四十五分許，駕駛其所有之車號：ＥＳ｜八九０
    號營業小客車，行駛於臺北縣板橋市○○路與長江路交岔路口處時，因汽車已領
    有號牌而不依指定位置懸掛（後車牌置於後車窗內；裁決書誤載為領有號牌而未
    懸掛），經警攔停當場舉發而據為裁罰，固據證人即負責本件舉發任務之臺北縣
    政府警察局海山分局新海派出所警員康碩顯於本院先前調查時到庭結證明確，並
    有臺北縣政府警察局九十二年三月二十五日北縣警交字第Ｃ00000000號
    舉發違反道路交通管理事件通知單影本一紙附卷可稽，復經臺北縣政府警察局海
    山分局查處無誤，有該分局九十二年五月七日海警交裁字第０九二００一一０三
    五號函影本暨隨函檢附之交通違規申訴案件答辯報告書影本各一份在卷供參。惟
    異議人自始堅稱係因發生交通事故致伊車後保險桿毀損脫落而無法懸掛車牌等語
    ，並於九十二年八月二十八日本院先前訊問時即陳明約於九十二年三月二十五日
    下午一時許，在距離本件舉發地點約五百公尺處之新海路縣立殯儀館旁邊，與車
    號似為一四五｜ＬＤ號之營業小客車發生車禍，對方並賠償伊新臺幣一千五百元
    等情，而經本院依職權查詢上開車輛車籍資料後傳喚該車車主乙○到庭具結證稱
    ：「（問：九十二年三月二十五日當天你駕駛之一四五｜ＬＤ是否與異議人甲○
    ○之ＥＳ｜八九０號營業小客車發生車禍？）詳細日期我不記得了，但去年三月
    份左右，我確實有與ＥＳ｜八九０號營業小客車發生擦撞，詳細路名我不清楚，
    但是在板橋殯儀館附近，當時我是從一條巷子裡面開車出來右轉，異議人的車輛
    是直行，我的車子在異議人車輛後方，可能是我車速過快，所以我的車頭撞到異
    議人車子後方保險桿，因此後來我賠償異議人一千五百元，雙方私下達成和解，
    因為沒有人受傷因此並未報警‧‧‧」、「異議人的後保險桿左半部在地上脫落
    ，整個保險桿快要掉下來，但是還沒有掉下來。」、「（問：異議人車輛之後車
    牌是否有脫落？）印象中好像還是在保險桿上面，但是鬆鬆的，保險桿已經在地
    上拖。」、「（問：發生擦撞時間？）好像是吃中飯，中午到下午這段時間，約
    下午一、二點，詳細時間我不確定。」、「（問：今日開庭之前，異議人是否曾
    與你聯絡？）沒有」、「（異議人當時該車款的後車牌是否是懸掛在保險桿上的
    車款？）是的。」等情節（參見本院九十三年八月三十日訊問筆錄第三頁、第四
    頁及第六頁），復佐以證人乙○當庭繪製附卷之車禍現場草圖一幀，此情核與異
    議人前開所述情節大致相符，堪信為真，參以異議人係從事駕駛計程車為業並恃
    以維生，業據其供明在卷，衡情實無任令該車輛之保險桿脫落無法懸掛號牌之狀
    態持續進行而不予處理，自甘坐待高額罰鍰及吊銷牌照之處分，嚴重影響其家庭
    生計之理；再依當時異議人車輛保險桿已脫落不堪使用之損壞情形觀之，將車輛
    於短時間內（本件經查約於車禍發生後三小時內）開往修車廠交予專業技師處理
    ，尚堪稱迅速妥適之處理方式，實難苛求身為營業駕駛人而非修理車輛技師之異
    議人自為修復後方得駕車上路，或僅因後方保險桿脫落事由即留於原地委請拖吊
    車業者前往車禍現場拖吊處理。況倘使本件異議人確有不懸掛車牌或不依指定位
    置懸掛車牌以逃避行政法上義務之不法違規行為，何以復將脫落保險桿上之車牌
    取下放置於後車窗玻璃上使外界仍得輕易知悉其車牌號碼之必要？此外，復查無
    其他積極證據或具體事證足認異議人於發生前開車禍事故後至本件為警攔停舉發
    期間，有何仍繼續駕駛該車營業之違規情事，是異議人上開所辯，應非虛詞，尚
    堪採信。綜上，本件異議人既係因不可預見之偶發事故、尚非可歸責於己之突發
    狀況，致其車輛後保險桿脫落而無法懸掛號牌，復於進廠維修合理之時間、空間
    範圍內及與車禍現場有地緣關係之區域內駕駛該車輛，揆諸前揭說明，自應非道
    路交通管理處罰條例第十二條第一項第七款所欲處罰之行為。準此，原處分機關
    依舉發當時之現狀，認定異議人有未依規定懸掛號牌之違規情事，而為首揭之處
    分，雖非無據，惟異議人車輛於舉發時未能懸掛牌照之緣由，既經本院詳析如上
    ，原處分機關漏未審酌前開無法即時懸掛牌照之事由，遽予裁罰，容有未洽，原
    處分即難謂無瑕疵。是本件應撤銷原處分，另諭知異議人不罰，以昭公允。
據上論斷，應依道路交通案件處理辦法第二十條，裁定如主文。
中　　　華　　　民　　　國    九  十  三　  年　　九　　月  二  十  一  日
                                      臺灣板橋地方法院交通法庭
                                          法    官  高  奕  驤
右正本證明與原本無異。
如不服本裁定，應於裁定送達後五日內向本院提出抗告狀。
                                          書 記 官  廖  舜  宜
中　　　華　　　民　　　國    九  十  三　  年　　九　　月  二  十  一  日
